【裁判字號】    90,訴,187
【裁判日期】    901231
【裁判案由】    殺人未遂
【裁判全文】
臺灣新竹地方法院刑事判決                            九十年度訴字第一八七號
    公  訴  人  臺灣新竹地方法院檢察署檢察官
    被      告  乙○○
    選任辯護人  林進塗律師
右列被告因殺人未遂案件，經檢察官提起公訴（八十九年度偵字第三一九二號），本
院判決如左：
    主  文
乙○○殺人未遂，處有期徒刑貳年拾月。
扣案之折疊刀壹把沒收之。
    事  實
一、乙○○罹患有精神分裂症，為精神耗弱之人。緣其於民國八十九年五月十三日十
    三時許，在新竹市○○街一百八十九號前處，因遭狗吠而欲踢狗，故而和該處不
    詳姓名年籍之攤販發生爭執，在鄰近擺設攤位之甲○○見狀上前欲加以勸架，乙
    ○○乃辱罵甲○○：狗是畜牲，你們攤販也是畜牲等語，甲○○則以：那你就是
    雜種等語回罵，乙○○聽聞此語，心生氣憤，而萌生殺人犯意，即返回其位於新
    竹市○○里○鄰○○街三十六號之二之住處，持其所有之折疊刀一把後返回上址
    ，見甲○○蹲在該處整理物品，乃持刀朝甲○○背部猛刺一刀後逃逸，致甲○○
    受有背部穿刺四ｘ六ｘ○‧八公分併左側氣血胸之傷害，經即時送南門綜合醫院
    急救始倖免於難。嗣經警循線於八十九年五月十六日二十時許在新竹市○○街一
    百八十九號前處查獲乙○○，並扣得其所有且供其為前開犯行所用之折疊刀一把
    。
二、案經新竹市警察局第一分局報請臺灣新竹地方法院檢察署檢察官偵查起訴。
    理  由
一、訊據被告乙○○固坦承有於前揭時地持折疊刀一把刺中被害人甲○○背部之事實
    ，惟矢口否認有殺人未遂犯行，辯稱：當時僅是想要教訓她，又因手力很大，才
    回家拿刀，回到該處，甲○○正蹲在那裡整理東西，伊本來打算要刺她左手臂，
    但因她手往前伸，好像要拿東西，身體也往前，也有一點要站起來，所以才刺到
    她的背部，伊並無殺人之犯意，否則為何不多刺幾刀云云。經查：（一）被告於
    右揭時地因遭狗吠一事與他人爭執，被害人甲○○欲加以勸架，遭被告以上揭言
    語辱罵，其亦回以前開言語，雙方乃有所爭執，被告心生氣憤，乃回家中持刀返
    回上址，朝正蹲在該處之被害人背部刺一刀，被害人經人緊急送醫急救，始倖免
    罹難之事實，業據被告迭於警訊及本院審理時坦承不諱，核與被害人分別於警訊
    及本院審理時指證述之情節大致相符，並有扣案之折疊刀一把扣案足資佐證。而
    被害人受被告持刀刺中，而受有背部穿刺四ｘ六ｘ○‧八公分併左側氣血胸之傷
    害等情，亦有南門綜合醫院於八十九年五月十七日所出具之診斷證明書一份附卷
    可稽。（二）次按被告於案發當時係持折疊刀朝被害人左上背部刺一刀，被害人
    經送醫急救，經Ｘ光檢查，發現該穿刺傷深及肺部，若未立即加以救治，必足以
    致人於死等情，有南門綜合醫院於九十年八月二十九日函覆本院之函文一紙在卷
    足稽，而持刀朝人體刺去，將可能致人於死，此應為人盡皆知之事，而被告係持
    刀朝被害人背部刺下，卻能深及被害人肺部，足見其當時用力之猛烈，倘非及時
    送醫救治，必將導致被害人致命。而被告雖辯稱：本意僅係欲教訓被害人云云，
    然果真如此，以其為一身材壯碩之男子，僅欲對身為中等身材女子之被害人略加
    教訓，又何需特地返家持折疊刀再返回該處持刀刺被害人？況且被告手力再如何
    大，在未持任何工具，且本僅係教訓被害人之初衷下，其對被害人所造成之身體
    危害又豈會比持折疊刀刺中他人所造成之危害嚴重？再者，被害人於被告再返回
    上址時，正蹲在該處整理東西，此為被告所不否認，被害人復於本院審理時陳稱
    ：當時未聽到腳步聲，而在伊聽到劈的一聲前，也未發現被告已經過來，當時伊
    一直蹲著，是聽到劈的一聲才抬頭看，看到被告已將刀子拔出來等語，足見被告
    當時應係站在被害人背後，如此在被害人係低頭蹲著整理東西之情況下，被告又
    如何瞄準而能朝被害人手臂刺去？退而言之，縱認被告所辯：確本欲朝被害人手
    臂刺去，因被害人手及身體均往前伸，且欲站起，才刺中背部等情為真，則在被
    告於案發當時係正站在被害人後面之位置觀之，衡情被害人所受傷害將可能係從
    手臂延至背部之劃傷，或因已失準頭而造成背部淺度穿刺傷，又豈有可能造成被
    害人受有深及肺部之穿刺傷之理？足見被告前開所辯均有違常情，並不足採。被
    告既能預見持刀刺人將可能導致他人受有致命之傷害，猶在氣憤之下返家持折疊
    刀朝被害人背部刺中一刀，亦造成被害人受有深及肺部之穿刺傷害，足見被告顯
    具欲置被害人於死地之殺人犯意甚明。被告辯稱伊無殺人犯意云云，無非乃係事
    後卸責之詞，不足採信。綜上，本件事證已臻明確，被告犯行洵堪認定。
三、核被告乙○○殺人未生死亡之結果，所為係犯刑法第二百七十一條第二項、第一
    項之殺人未遂罪。再被告著手殺人而未遂，爰依刑法第二十六條前段規定減輕其
    刑。又被告係一慢性「精神分裂症」患者，發病至今至少已達十二年，近九年間
    雖規則接受精神病藥物治療，然仍長期呈現幻聽與妄想症狀，被告本次之行為，
    係在「現實情境因素」（人際衝突）與精神病症狀（以一己「身世」為核心內容
    之系統性妄想）共同影響下出現，故其行為當時之精神狀態已達精神耗弱之程度
    等情，有臺北市立療養院於八十九年十二月十二日以北市療成字第八九六一○八
    五九○○號函送之精神鑑定報告一份在卷足參，足認被告於本件行為當時係一精
    神耗弱之人，爰依刑法第十九條第二項之規定減輕其刑，並遞減之。爰審酌被告
    並無前科紀錄、前已罹患精神病症多年，本次係因與被害人發生口角，而一時衝
    動致犯本罪、被害人所受傷害程度及被告犯罪後已與被害人達成和解，有和解書
    一份在卷足憑等一切情狀，酌予量處如主文所示之刑。至扣案之折疊刀一把，為
    被告所有，業據其供明在卷，且係供其犯罪所用之物，應依刑法第三十八條第一
    項第二款之規定宣告沒收之。
據上論斷，應依刑事訴訟法第二百九十九條第一項前段，刑法第二百七十一條第二項
、第一項、第十九條第二項、第二十六條前段、第三十八條第一項第二款，判決如主
文。
本案經檢察官吳金棟到庭執行職務。
中      華      民      國      九十    年    十二    月      三十一    日
                                  臺灣新竹地方法院刑事第二庭
                                          法  官  楊  惠  芬
右正本證明與原本無異。
如不服本判決，應於判決送達後十日內向本院提出上訴狀( 應附繕本 )，上訴於
臺灣高等法院。
                                          書記官  吳  鈺  敏
中      華      民      國      九十    年    十二    月      三十一    日
附錄本案論罪科刑法條：
刑法第二百七十一條第一項、第二項：
殺人者，處死刑、無期徒刑或十年以上有期徒刑。
前項之未遂犯罰之。


司法院資訊處製作；財團法人民間司法改革基金會備份。
